【裁判字號】    97,上訴,396
【裁判日期】    970513
【裁判案由】    強盜
【裁判全文】
臺灣高等法院刑事判決                 97年度上訴字第396號
上  訴  人
即  被  告  甲○○
                    （現於臺灣臺北監獄執行中）
指定辯護人  本院公設辯護人王永炫
上列上訴人因強盜案件，不服臺灣臺北地方法院96年度訴字第14
51號，中華民國96年12月24日第一審判決（起訴案號：臺灣臺北
地方法院檢察署96年度偵字第16309 號），提起上訴，本院判決
如下：
    主  文
上訴駁回。
    事  實
一、甲○○因經濟狀況不佳，見24小時營業之便利商店於午夜或
    清晨時分，大多僅有一名店員顧店，認有機可趁，乃規劃強
    盜財物，先購得菜刀一把，準備作為強盜財物之用，於民國
    95年11 月16日凌晨4時許，頭戴半罩式安全帽藉以掩飾個人
    身分規避警方查緝，至位於臺北市○○區○○路4段335 號1
    樓之「統一超級商店」，即持客觀上足以對人之生命、身體
    構成威脅足供兇器使用之菜刀進入商店內，先佯裝購物，在
    結帳櫃檯出示菜刀指向店員乙○○，喝令乙○○開啟收銀機
    後蹲下不准動，致乙○○不能抗拒而開啟收銀機，甲○○即
    徒手開啟收銀機櫃檯下方抽屜而強盜現金新臺幣2 萬餘元之
    財物得逞。嗣經乙○○報警處理後循線查獲。
二、案經臺北市政府警察局松山分局報告臺灣臺北地方法院檢察
    署檢察官偵查起訴。
    理  由
壹、程序方面：
  一、按被告以外之人於審判外之言詞或書面陳述，除法律有規
      定者外，不得作為證據，刑事訴訟法第159條第1項固定有
      明文。然被告以外之人於偵查中向檢察官所為之陳述，除
      顯有不可信之情況外，得為證據；被告以外之人於審判外
      之陳述，雖不符同法第159條之1 至之4之規定，而經當事
      人於審判程序同意作為證據，法院審酌該言詞陳述或書面
      陳述作成時之情況，認為適當者，亦得為證據；又當事人
      、代理人或辯護人於法院調查證據時，知有第159條第1項
      不得為證據之情形，而未於言詞辯論終結前聲明異議者，
      視為有前項之同意，同法第159條之1 第2項、第159條之5
      亦分別定有明文。而刑事訴訟法第159條之5的立法意旨在
      於傳聞證據未經當事人之反對詰問予以核實，原則上先予
      排除。惟若當事人已放棄反對詰問權，於審判程序中表明
      同意該等傳聞證據可作為證據；或於言詞辯論終結前未聲
      明異議，基於尊重當事人對傳聞證據之處分權，及證據資
      料愈豐富，愈有助於真實發見之理念，上開傳聞證據亦均
      得資為證據。
  二、經查，本件關於證人乙○○於警詢及檢察官偵查中，證人
      張益舜於偵查中所為之陳述，固均係被告以外之人於審判
      外所為之言詞陳述，然證人乙○○、張益舜於檢察官偵查
      中，經檢察官諭知證人有具結之義務及偽證之處罰並命朗
      讀結文具結擔保其證言之真實性後，以證人身分，於檢察
      官面前完整、連續陳述其親身經歷，且查無違法取證之瑕
      疵存在，應無顯不可信之情形，引用上開證人於檢察官面
      前所為陳述作為證據應屬適當，依刑事訴訟法第159條之1
      第2 項之規定，自得為證據。至證人乙○○於警詢中所為
      陳述，被告及其指定辯護人於原審行準備程序中已表示對
      上開證據之證據能力不爭執（原審卷第16頁正面），且經
      原審於最後審理期日就上開警詢筆錄逐一提示並告以要旨
      ，被告及其指定辯護人就此部分證據之證據能力亦均未聲
      明異議，渠等於本院審判程序對此部分證據能力仍為聲明
      異議（本院卷第34頁背面），本院審酌證人乙○○為本件
      被害人，親身經歷見聞本案案發經過之全貌，其證詞對認
      定犯罪事實之存否有其必要性，且上開言詞陳述作成時之
      情況，並無違法取供情形或其他程序上之瑕疵，引用其警
      詢中之陳述作為證據應屬適當認為以之為證據尚屬適當，
      依刑事訴訟法第159條之5之規定，即具證據能力。
  三、次查，卷附證人乙○○繪製之菜刀形狀圖、內政部警政署
      刑事警察局96年6 月12日刑紋字第0960075948號鑑驗書，
      皆屬傳聞證據，惟被告及指定辯護人雖知上開證據資料為
      傳聞證據，但於原審準備及原審、本院審判期日均表示無
      意見而不爭執，且迄至言詞辯論終結前亦未再聲明異議，
      審酌上開證據資料製作時之情況，尚無違法不當及證明力
      明顯過低瑕疵，亦認為作為證據應屬適當，依刑事訴訟法
      第159條之5規定，認前揭證據資料均例外有證據能力。
  四、至於卷附遭強盜財物之便利商店內附設之監視器錄影畫面
      之翻拍照片、刑案現場照片，均係以機械之方式所留存之
      影像，並非依憑人之記憶再加以轉述而得，無傳聞法則適
      用，且對被告甲○○是否有為本案加重強盜罪嫌之待證事
      實，具有相當關聯性，具有證據能力。
貳、實體方面：
一、訊據被告就上揭時間、地點強盜他人財物等事實，迭於原審
    （原審卷第15頁背面、第26頁背面）本院（本院卷第34頁背
    面）審理時坦承不諱，核與證人乙○○分別於警詢、偵訊（
    台灣台北地方法院檢察署96年度偵字第16309號卷第7 至9頁
    、第45頁）指述遭強盜之過程相符，另案發後現場採證情形
    及所採得指紋與被告相同等情，亦經證人即偵查佐張益舜證
    述在卷，復有遭強盜之便利商店內附設監視器錄影畫面之翻
    拍照片、刑案現場照片及內政部警政署刑事警察局96年6 月
    12日刑紋字第0960075948號鑑驗書等在卷（同上卷第10頁至
    第24頁）可稽，足認被告前開所為任意性自白核與事實相符
    ，應堪採信。被告雖辯以其自95年9月8日起至96年3月4日犯
    有15件強盜罪，業經本院以96年度上訴字第2738號判處有期
    徒刑12年確定，本案犯罪時間在上開案件內，本案應屬連續
    犯之一部云云，惟刑法第56條規定，業經於95年7月1日刪除
    生效，本案自無連續犯規定之適用，至被告所指本院96年度
    上訴字第2738號案將被告所犯15件強盜罪判處有期徒刑12年
    確定，仍無拘束本案之效力。綜上所述，本件事證明確，被
    告犯行已經證明，應依法論科。
二、查被告攜帶用以強盜之菜刀一把，刀身部分長約15公分，寬
    約10公分，為堅硬鐵製金屬材質，頂端鋒利尖銳，客觀上自
    足對人之生命、身體構成威脅，具有殺傷力，當為兇器，堪
    以認定。是以本件被告於上述時間、地點，持前開足當兇器
    使用之菜刀，指向被害人乙○○，以脅迫被害人生命、身體
    而對之施以精神壓力之方式，使心生畏懼至使不敢抗拒，而
    動手強盜財物，核其所為係犯刑法第330條第1項、同法第32
    1條第1項第3款之攜帶兇器強盜罪。
三、原審認被告罪證明確，依刑法第330條第1項之規定，審酌被
    告正值青年體健之年，不思以正當途徑獲取財物，妄想不勞
    而獲，只因經濟狀況不佳，竟持刀強盜他人財物，犯罪之目
    的、動機非屬良善，無視法律之存在，所為對社會治安影響
    甚鉅，對被害人所造成嚴重心理上恐懼，惟念及素行並非惡
    劣，其犯案過程中未傷害被害人身體，被害人所受財物損害
    非鉅，且犯罪後坦認犯行，態度尚佳，並參考公訴人之具體
    求刑等一切情狀，量處柒年貳月，以示儆懲。供本件強盜所
    用之菜刀一把及安全帽一頂，並未扣案，無證據證明其尚存
    在，衡情應已滅失，復無證據證明係屬義務沒收之物，未免
    將來執行困難，爰不宣告沒收。認事用法，核無不合，量刑
    亦屬妥適，被告上訴意旨，指摘原判決不當，求予撤銷改判
    ，為無理由，應予駁回。
據上論斷，應依刑事訴訟法第368條，判決如主文。
本案經檢察官羅榮乾到庭執行職務。
中    華    民    國    97    年    5     月    13    日
                  刑事第三庭  審判長法  官  蔡秀雄
                                    法  官  謝靜恒
                                    法  官  許文章
以上正本證明與原本無異。
如不服本判決，應於收受送達後十日內向本院提出上訴書狀，其
未敘述上訴之理由者並得於提起上訴後十日內向本院補提理由書
（均須按他造當事人之人數附繕本）。
                                    書記官  蔡慧娟
中    華    民    國    97    年    5     月    13    日


司法院資訊處製作；財團法人民間司法改革基金會備份。
